# 请教陈版主，关于 PPP项目金融资产模式核算问题

提问人：小兔 1023 时间：2022-03-27 15:42:56
请教陈版主，关于PPP项目金融资产模式核算问题会计证准则解释第 14 号规定“社会资本方根据PPP项目合同约定，在项目运营期间，满足有有 权 收取可收取可确确定金定金 额 的现金（或其他金融资产）条件的，应当在社会资本方拥有收取该对价的权利（ 该权 利利 仅 取决于取决于 时间 流逝的因素）时确认为应收款项，并按照《企业会计准则第 22 号——金融工具确认和计量》的规定进行会计处理。社会资本方应当在PPP项目资产达到预定可使用状态时，将相将相关关 PPP项 目目 资产 的的 对 价金价金 额 或或确确 认 的建造收入金 额 ，，超超 过 有有 权 收取可收取可确确定金定金 额 的的 现 金金（（或其他金融 资产 ））的差的差 额 ，确，确 认为 无形无形 资产 。。 问题 如下如下：：
1.如果PPP项目是政府可行性缺口补助+使用者付费的形式，同时，可行性缺口补助的金额受政府年度考核结果的影响，具有相对的不确定性，这种情况下，适用金融资产模式吗？如果适用，怎么理解“有权收取可确定金额的现金”、“该权利仅取决于时间流逝的因素”这个条件定义。2. “将相关PPP项目资产的对价金额或确认的建造收入金额，超过有权收取可确定金额的现金（或其他金融资产）的差额，确认为无形资产。”（ 1 ）仅考虑建造收入部分吗？合同里单项的履约义务包括建造和运维两部分的话，按照给出的案例，是不是运维收入也要考虑进去，即建造收入+运维收入超过有权收取的可确定金额的差额，确认为无形资产。（ 2 ）要考虑时间因素吗？按照给出的案例，实际是合同里约定的各项收入现值和有权收取可确定资金的现值做比较，准则规定是不是写的不够清楚？
3. “政府可行性缺口补助+使用者付费”这种收费方式，如果采用金融资产模式，对于使用者付费部分取得的收入如何做账务处理，直接确认运营收入吗？

回答人：chenyiwei
1 、金融资产模式和无形资产模式的本质区别是：由政府方还是社会资本方承担社会公众对该项公共服务需求不足的风险。通常情况下，社会资本方应可以根据以往历史经验等，对业绩考核结果作出可靠估计，从而使【使用者付费+可行性缺口补助】成为一个固定或可确定的金额，或者至少存在一个保底金额。再根据该项固定或可确定金额（或保底金额）的折现值能否确保PPP项目资产和建设投资和融资成本的回收，确定是否适用金融资产模式。单纯的业绩考核约定不影响金融资产模式的适用性。
2 、固定或可确定的收费首先用于回收PPP项目资产的建造收入对应的金额。如果固定或可确定金额足以涵盖基础设施建造收入和融资成本的，则为金融资产模式。此处先暂时不考虑运维成本。因为涉及融资成本的回收，所以是要考虑折现因素的。
3 、使用者付费部分也是首先用于回收金融资产，这部分在运维期间内不确认收入。超出保底金额的使用者付费应确认为运营期内的收入。